【裁判字號】    97,審易,2201
【裁判日期】    980515
【裁判案由】    竊盜
【裁判全文】
臺灣桃園地方法院刑事判決           97年度審易字第2201號
公  訴  人  臺灣桃園地方法院檢察署檢察官
被      告  甲○○
上列被告因竊盜案件，經檢察官提起公訴（97年度偵字第18622
號），本院判決如下：
    主  文
甲○○無罪。
    理  由
一、公訴意旨略以：甲○○於民國95年間，因違反毒品危害防制
    條例案件，經臺灣臺北地方法院以96年度訴字第266 號判決
    判處有期徒刑7 月確定，後又因違反毒品危害防制條例案件
    ，另經臺灣臺北地方法院以96年度訴字第378 號判決判處有
    期徒刑8 月確定，嗣甲○○入監執行，而上開兩罪經減刑並
    更定執行刑後，甫於97年7 月25日期滿執行完畢。惟甲○○
    仍不知悔改，復與丙○○（業經本院以97年度桃簡字第3923
    號簡易判決判處拘役40日確定）基於為自己不法所有之犯意
    聯絡，於97年8 月17日上午10時許，在桃園縣龜山鄉○○路
    ○ 段432 號乙○○住處之騎樓下，因見乙○○堆置於該處之
    鐵門2 片（價值約新台幣3 千元）無人看守，認為有機可乘
    ，遂一同以徒手搬運之方式，欲竊取上開鐵門2 片，惟因甲○○與丙○○於搬運上開鐵門之際，不慎以上開鐵門撞擊乙○○住處之鐵捲門致發生聲響，乙○○聽聞後查覺有異遂下
    樓查看，並當場制止甲○○與丙○○之犯行，渠等之犯行始
    因此止於未遂階段。後待乙○○報請警方到場處理後，始查
    獲上情，並當場扣得鐵門2 片（業經乙○○領回）等語，因
    認被告涉犯刑法第28條、第320 條第3 項、第1 項之共同竊
    盜未遂罪嫌（起訴書漏載刑法第28條）。
二、按犯罪事實應依證據認定之，無證據不得認定其犯罪事實；
    又不能證明被告犯罪或其行為不罰者，應諭知無罪之判決，
    刑事訴訟法第154 條第2 項、第301 條第1 項分別定有明文
    ，此即揭櫫刑事訴訟程序係採證據裁判主義，易言之，即認
    定不利被告之事實，須依積極證據，苟積極證據不足為不利
    於被告事實之認定時，自應為有利於被告認定，更不必有何
    有利之證據，最高法院30年上字第816 號判例意旨參照。次
    按刑事訴訟法上所謂認定犯罪事實之證據，係指足以認定被
    告確有犯罪行為之積極證據而言，該項證據自須適合於被告
    犯罪事實之認定，始得採為斷罪資料。如未能發現相當證據
    ，或證據不足以證明，自不能以推測或擬制之方法，以為裁
    判之基礎。又刑事訴訟上證明之資料，無論其為直接或間接
    證據，均須達於通常一般人均不致有所懷疑，而得確信其為
    真實之程度，始得據為有罪之認定，若其關於被告是否犯罪
    之證明未能達此程度，而有合理性懷疑之存在，致使無法形
    成有罪之確信，根據「罪證有疑，利於被告」之證據法則，
    即不得遽為不利被告之認定，此分別有最高法院29年上第31
    05號、40年台上字第86號、76年台上字第4986號判例可資參
    照。又被害人所述被害情形如無瑕疵可指，而就其他方面調
    查又與事實相符，其供述始足據為判決之基礎；而告訴人之
    告訴，係以使被告受刑事訴追為目的，是其陳述是否與事實
    相符，仍應調查其他證據以資審認，有最高法院32年上字第
    657 號、52年台上字第1300號判例可資參照。
三、公訴人認被告甲○○涉有上揭共同竊盜未遂犯行，無非係以
    告訴人即被害人乙○○於警詢中之指述，暨有蒐證照片2 張
    、贓物認領保管單1 份等資料附卷為憑。
四、經查，系爭鐵門2 面係告訴人乙○○所有，而於97年8 月17
    日上午10時許，在其位於桃園縣龜山鄉○○路○ 段432 號之
    住處騎樓下，遭證人丙○○徒手竊取，並搬運至由被告所騎
    乘、牌照號碼為MNQ-327 號之重型機車腳踏板上，於未得手
    之際即為警查獲等情，業經證人丙○○於警詢、檢察官偵查
    及本院調查中證述明確，核與告訴人於警詢、檢察官偵查中
    之指訴、被告於警詢、檢察官偵查及本院審理中所述情節大
    致相符，復有蒐證照片2 張、贓物認領保管單1 份附卷可參
    ，且證人丙○○亦因此經本院以97年度桃簡字第3923號簡易
    判決判處拘役40日，而確定在案部分，亦有臺灣高等法院被
    告全國前案紀錄表及判決書各1 份存卷可憑，堪信為真實。
    然參以告訴人上開指訴，僅能證明系爭鐵門確係其所有，且
    於上開時地遭證人丙○○所竊，及被告確有出現在案發現場
    ，並乘騎在機車上等待之情，尚無法直接證明系爭鐵門為被
    告與證人丙○○所共同竊取一節。
五、又查，告訴人於本院調查中係指稱：案發當天我有聽到聲響
    ，我一下來就看到被告是坐在機車上，究竟是何人去搬的情
    形我並沒有看到（參本院卷第21頁）；於本院審理中亦結證
    稱：我看到鐵門兩片已經被搬到機車腳踏板上，我就拉著被
    告的機車不讓他離開，當時被告引擎還沒有發動（參本院卷
    第46頁）。從而，告訴人並未親見何人搬運系爭鐵門，則被
    告有無實際實行竊盜行為已屬有疑，即告訴人就此部分之指
    證，仍無法證明被告是否確有共謀竊盜之意及行為之分擔；
    且若果被告係為與證人丙○○共同竊取系爭鐵門，並在一旁
    等侯丙○○，以便隨時接應，則於證人丙○○所搬運之鐵門
    已放置於機車腳踏板上時，機車應早已發動，以便立即駛離
    現場，當無竊盜後仍停留現場，徒增遭人知悉查獲機會之理
    ，然告訴人卻證稱其阻撓被告騎車離開時，被告所騎乘之機
    車卻係處於未發動之狀態，此與竊盜之常態顯屬有違。
六、再參以被告於檢察官偵查中稱：案發當天我是要載丙○○回
    她家看小孩；到了案發現場丙○○叫我將摩托車停下等她一
    下，我停下之後看到該處門口有一堆廢鐵，我有叫丙○○確
    認該處廢鐵可否搬運，最後丙○○還是自己就搬了，我有叫
    她不要搬，我有跟她說等主人回來再說；我完全沒有參與，
    我一直勸丙○○不要拿 (參偵卷第44、45頁)； 於本院調查
    中亦稱：是我載她（指丙○○）去的，我們原先要去看她女
    兒，我從艋舺大道我的住處騎她的機車載她回家（參本院卷
    第38頁背面）；於本院審理中並稱：謝沒有敲門，人還沒有
    出來，就直接搬東西，當然是不行，這一般人的常識都知道
    ，一個女人把鐵片一塊一塊搬過來，如果我要偷竊，我就幫
    謝搬就好，我當時心裡有懷疑謝可能是要偷竊；我沒有幫忙
    搬鐵門，我有勸她要跟屋主確認後才能搬（參本院卷第40
    、47頁）。復佐以證人丙○○於檢察官偵查中所稱：我乾哥
    （即被告）騎機車載我，後來我就請他載我過去（即案發現
    場），因為他對路也不熟，所以是我引領他到那邊，到了那
    邊之後，確實有看到一些廢鐵堆置於該處，我就去敲門，前
    後敲了兩三次，在那邊待了十分鐘，後來我就先搬了一塊廢
    鐵，他們就有人衝出來（參偵卷第45、46頁）；且於檢察官
    問及被告在其搬運廢鐵時有無制止時，答稱：有，真的有（
    參偵卷第46頁）；於本院調查中稱：被告當時剛出獄，我就
    先去他家，後來叫他來我家看我女兒，經過案發地，我就跟
    被告說有廢鐵要回收，請他幫我搬廢鐵，到了之後，我有先
    敲門，但是沒有人回應，我就想應該是這一家，被告請我再
    去確認，被告始終都在摩托車上沒有下來，我在第二次敲門
    之後，有將廢鐵搬到機車旁邊等語（參本院卷第29頁）。從
    而，被告應係單純受證人丙○○所託，載其前往案發現場，
    並於現場見其有竊盜行為時，從旁勸阻，惟丙○○未予理會
    ，仍獨自一人竊取系爭鐵門，是被告與證人丙○○之間，自
    無何竊盜之犯意聯絡可言。據此，足認被告與同案被告丙○○之間，於事前並無竊盜之犯意聯絡，於證人丙○○行竊時
    亦無行為分擔，且於證人丙○○竊得鐵門2 片置於機車腳踏
    板上時，亦無何便利其竊盜犯行之幫助行為。
七、至檢察官於起訴書中，以證人丙○○所持用之行動電話（門
    號0000000000）於97年8 月17日無任何通聯紀錄，有該行動
    電話之通聯紀錄1 紙可按，欲資證明其受人告知於案發現場
    有資源回收物一情係屬虛偽，惟經遍閱全卷，未見上開通聯
    紀錄；況縱如起訴書所稱，證人丙○○於案發當日確無相關
    之通聯紀錄為真，亦僅能證明證人丙○○所辯稱其並無竊盜
    意圖一語並非實在，然此與本件被告是否知悉證人丙○○搬
    運告訴人所有之物之意圖，及是否與之有共謀之犯意等情均
    無相關，實無再行調查之必要，附此敘明。
八、綜上，檢察官所引資為認定被告涉犯本件竊盜罪犯嫌之證據
    ，既尚不足以認定被告確有為本件犯行，已如前述。此外，
    復查無其他積極證據可資證明被告有何檢察官所指竊盜犯行
    ，依前開項說明，自屬不能證明被告犯罪，本院即應依法就
    被告為無罪之諭知。
據上論斷，應依刑事訴訟法第301 條第1 項，判決如主文。
本案經檢察官丁俊成到庭執行職務。
中    華    民    國    98    年    5     月    15    日
                    刑事庭  法  官  林靜梅
上正本證明與原本無異。
如不服本判決應於收受判決後10日內向本院提出上訴書狀，並應
敘述具體理由。其未敘述上訴理由者，應於上訴期間屆滿後20日
內向本院補提理由書（切勿逕送上級法院）。
                            書記官  施春祝
中    華    民    國    98    年    5     月    15    日


司法院資訊處製作；財團法人民間司法改革基金會備份。
